臺灣雲林地方法院民事簡易判決
110年度簡字第157號
原      告  
兼反訴被告  吳青翰

訴訟代理人  吳聰億  律師
被      告  
兼反訴原告  吳青娥

訴訟代理人  林金陽  律師
上列被告因過失傷害案件，經原告在刑事訴訟程序中附帶提起損
害賠償民事訴訟(110 年度交附民字第95號)，由本院刑事庭依刑
事訴訟第503 條第1 項後段規定裁定移送前來，本院於民國111
年11月4 日言詞辯論終結，判決如下：
    主      文
被告應給付原告新臺幣貳拾肆萬肆仟參佰肆拾肆元，及自民國一
一０年七月二十三日起至清償日止，按年利率百分之五計算之利
息。
反訴被告應給付反訴原告新臺幣壹拾壹萬捌仟陸佰陸拾捌元，及
自民國一一０年十月二十三日起至清償日止，按年利率百分之五
計算之利息。
原告（包括本、反訴）其餘之訴駁回。
本訴訴訟費用由被告負擔四分之一，餘由原告負擔。
反訴訴訟費用由反訴被告負擔五分之一，餘由反訴原告負擔。
本判決第一項原告以新臺幣捌萬元供擔保後，得假執行；被告以
新臺幣貳拾肆萬肆仟參佰肆拾肆元供擔保後，得免假執行。
本判決第二項反訴原告以新臺幣肆萬元供擔保後，得假執行；反
訴被告以新臺幣壹拾壹萬捌仟陸佰陸拾捌元供擔保後，得免假執
行。
原告（包括本、反訴）其餘假執行之聲請駁回。
    事實及理由
壹、程序部分：
一、按訴狀送達後，原告不得將原訴變更或追加他訴；但擴張或
    減縮應受判決事項之聲明者，不在此限（民事訴訟法第255
　　條第1 項第3 款）。經查：原告以其與被告發生車禍事故受
    傷，爰依侵權行為法則本起訴請求被告應賠償其新臺幣（下
    同）醫療費231,079 元、醫療用品費1,680 元、就醫交通費
    46,360元、看護費172,000 元、收入減少820,045 元、未來
    醫療費15,900元、未來薪資減少損害28,630元、非財產上損
    害500,000 元、機車修理費38,050元，共計1,853,744 元之
    半數（即926,872 元）；嗣於民國111 年2 月10日具狀將其
    上開請求金額變更為922,871 元（即減少4,001 元，所增減
    之項目及金額如下：機車修理費由38,050元變為11,452元《
　　減少26,598元》、未來醫療費由15,900元變為15,981元《增
　　加81元》、未來薪資減少損害額由28,630元變為38,855元《
　　增加10,225元》、未來看護費用原為0 變為10,000元《增加10
    ,000元》、就醫交通費用由46,360元變為44,650元《減少1,71
    0 元》，以上合計減少請求金額為8,002 元，其中半數為4,0
    01 元）；又於同年6 月2 日具狀將其上開請求金額變更為1
    ,173,520 元（即增加請求其勞動力因車禍事故減損所受損
    害額之半數即250,649 元）；核其上開所為變更係屬應受判
    決事項聲明之減縮及擴張，合於上開規定，先予敘明。
二、其次，被告於言詞辯論終結前，得在本訴繫屬之法院，對於
    原告提起反訴（民事訴訟法第259 條）。查，被告以其與原
    告發生本件車禍事故受傷致受有損害，乃於110 年10月18日
    依侵權行為法則對原告提起反訴，請求原告應賠償733,287
　　元及法定遲延利息，亦核符上開規定，併予敘明。
貳、本訴部分：
一、原告方面：
  ㈠聲明：被告應給付其1,173,520 元，及其中922,871 元自起
    訴狀繕本送達翌日起，其餘250,649 元部分則自民事補充理
    由狀⑵送達翌日起，均至清償日止，依年利率5%計算之利息
　　；並願供擔保請求宣告假執行。
  ㈡陳述：
　　⒈109 年7 月13日上午7 時許，被告騎乘車牌000 －0000號普
      通重型機車，沿雲林縣○○鄉○○村○號150987號電線桿北側
      產業道路向西行駛，適伊騎乘車牌000 －0000號普通重型
      機車，沿同上電線桿東側產業道路向北行駛。於同日上午
      7 時18分許，雙方騎至上開2 產業道路交岔路口時
　　　，兩車發生碰撞，均人車倒地，伊因而受有右側脛骨及腓
      骨開放性骨折、右手腕三角軟骨破裂併舟狀骨月狀骨骨間
      韌帶破裂等傷害。
　　⒉伊因上開車禍事故受傷致受有下列損害：
　　　⑴醫療費用：231,079 元。
　　　⑵醫療用品：1,680 元。
　　　⑶就醫交通費：44,650元。
　　　⑷看護費：172,000。
　　　⑸薪資收入損失：820,045 元。
　　　  本件車禍發生前之6 個月（即109 年1 至6 月，原告誤
        載為110 年1 至6 月），伊每月薪資依序為62,372元、
        61,610元、62,879元、60,368元、60,185元、60,754元
        （見本案卷第203 －213 頁），月均收入有61,361元【
　　　　計算式：（62,372＋61,610＋62,879＋60,185＋60,754
　　　　）÷ 6 ＝61,361元），平均日薪為2,045 元（計算式：
　　　　61,361÷ 30＝2,045 ）。復依長庚醫療財團法人嘉義長
        庚紀念醫院（下稱嘉義長庚醫院）110 年7 月2 日診斷
        證明書所載，伊於109 年至110 年間陸續住院治療，總
        計住院20日（計算式：8 ＋5 ＋7 ＝20），於110 年6
　　　　月8 日出院後又須專人照顧1 個月及休養6 個月。是以
        自發生本件車禍事故（即109 年7 月13日）起至111 年
        1 月7 日（即休養期滿）止，其因本件車禍事故受傷無
        法工作期間，計有544 天，惟伊在此期間僅請假401 日
　　　　，故請求薪資損失820,045 元（計算式：2,045 × 401
　　　　＝820,045 ）。
　　　⑹將來醫療費：15,981元。
　　　⑺將來薪資收入損失：38,855元。
　　　⑻將來看護費10,000元。
　　　⑼非財產損害：50萬元。
　　　⑽因勞動力減少所受損害金額501,297 元。
　　　⑾機車修理費：11,452元。
　　　  以上各項合計2,347,039 元。
　　⒊因本件車禍事故兩造均有肇責，故各負50% 過失責任，依
      此計算被告應賠付伊1,173,520 元（計算式：2,347,039
　　　÷ 2 ≒1,173,520 ，元以下四捨五入）。
二、被告方面：
　㈠聲明：駁回原告之訴；若受不利判決願供擔保免為假執行。
　㈡陳述：
　　⒈原告主張因本件車禍事故受損部分除醫療費用231,079元、
      醫療用品費用1,680 元、就醫交通費44,650元、看護費用
      172,000 元、機車修理費11,452元等部分伊不爭執外
　　　，其餘部分，伊均否認之。
　　⒉原告因本件車禍事故請假期間，已依法向勞保局申請傷病
      給付並受領台塑石化股份有限公司（下稱台塑石化公司）
      工資補償，就此部分應不得再向伊請求賠償，否則會產生
      重複受償情事，破壞侵權行為係填補損害之理論體系，故
      原告請求伊賠償其療傷間請假之薪資損失，應無理由。
　　⒊本件車禍事故依交通部公路總局嘉義區監理所嘉雲區車輛
      行車事故鑑定會鑑定結果認為：「原告駕駛普通重型機車
      行經無號誌交岔路口，左方車未暫停讓右方車先行，為肇
      事主因」，據此，原告應就本件事故負絕大部分責任，而
      伊之責任甚微。
三、兩造不爭執之事實：
　㈠109 年7 月13日上午7 時許，兩造在雲林縣○○鄉○○村○號1509
    87號電線桿東側產業道路與該電線桿北側產業道路之交岔路
    口發生本件車禍事故。
　㈡原告因本件車禍事故支出醫療費用231,079元、醫療用品費用
    1,680元、就醫交通費44,650元、看護費用172,000元、機車
    修理費用11,452元。
四、兩造爭執事項：
　㈠原告主張其因本件車禍事故，因而請假療傷受有薪資短少之
    損害820,045 元，有無理由？
　㈡原告是否因本件車禍事故造成其勞動力嗣後減少？若有，其
    受損之金額？
　㈢原告主張因本件車禍事故，將來仍須治療，因而預估未來需
    支出醫療費15,981元、看護費10,000元、請假療傷薪資短少
    38,855元，以上合計64,836元，有無理由？
　㈣原告因本件車禍事故所受之非財產上損害額？　
　㈤兩造就本件車禍事故之肇責比例？
五、本院之判斷：　　 　
　㈠按因故意或過失，不法侵害他人之權利者，負損害賠償責任
    （民法第184 條第1項前段）；汽車、機車或其他非依軌道
    行駛之動力車輛，在使用中加損害於他人者，駕駛人應賠償
    因此所生之損害（同法第191 條之2 前段）。經查，兩造於
    上揭時、地發生本件車禍事故，原告因而受有右側脛骨開放
    性骨折、右側脛骨骨折不癒合、右手腕三角軟骨破裂併舟狀
    骨月狀骨骨間韌帶破裂等傷害，此要有原告提出之嘉義長庚
    醫院及北港仁一醫院出具之診斷證明書影本4 份在卷（見附
    民卷第9 －15頁）為證，並為被告所不爭執。從而，原告主
    張被告就本件車禍事故應對其負過失侵權行為損害賠償責任
　　，自屬有據。
　㈡次按不法侵害他人之身體或健康者，對於被害人因此喪失或
    減少勞動能力或增加生活上之需要時，應負損害賠償責任（
　　民法第193 條第1 項）；且被害人因此受有非財產上之損害
　　，亦得請求賠償相當之金額（同法第195 條第1 項前段），
    而慰藉金核給標準固與財產上損害之計算不同，然可斟酌雙
    方之身分、資力與加害程度，及其他各種情形核定相當之數
    額（最高法院51年度台上字第223 號民事裁判要旨參照）。
　　又不法毀損他人之物者，被害人得請求賠償其物因毀損所減
    少之價額（同法第196 條）；而依該條規定請求賠償物被毀
    損所減少之價額，得以修復費用為估定之標準，但以必要者
    為限（例如：修理材料以新品換舊品，應予折舊）【最高法
    院77年度第9 次民事庭會議決議㈠意旨參照】。再負損害賠
    償責任者，除法律另有規定或契約另有訂定外，應回復他方
    損害發生前之原狀。第1 項情形，債權人得請求支付回復原
    狀所必要之費用，以代回復原狀（同法第213 條第1 項、第
    3 項）。另損害賠償之範圍，應以被害人實際所受損害為衡
    （同法第216 條第1 項）；是損害賠償之債，既以實際上受
    有損害為成立要件，倘無損害，即不發生賠償問題；而被害
    人實際上有否受損害，應視其財產總額有無減少而定【最高
    法院95年度台上字第2409號、98年度台上字第1516號民事裁
    判要旨，臺灣高等法院暨所屬法院109 年法律座談會民事類
    提案第3 號問題㈠研討結果參照】。此外當事人主張有利於
    己之事實者，就其事實有舉證之責任（民事訴訟法第277 條
    前段）。茲就原告因本件車禍事故受傷其所得向被告請求賠
    償之項目、金額，析述如下：
　　⒈原告主張：伊於109 年7 月13日發生本件車禍事故受傷起
      至111 年1 月7 日（即醫囑須休養之期限末日）止，此期
      間共請假401 日，以伊109 年1 至6 月平均日薪2,045 元
      為計算基準，此期間伊收入因而短少820,045 元（計算式
　　　：2,045 × 401 ＝820,045 ）云云，固據其提出109 年1
　　　至6 月所得明細單6 份、請假資料影本等在卷（見本案卷
      第203 －213 、231 －251 頁）為佐。但為被告所否認，並
      以前開情詞為辯。經查，原告因本件車禍受傷，曾向訴外
      人（即原告之雇主）台塑石化公司請休公傷假經核准期間
      為109 年7 月13日起至110 年2 月12日止、110 年6 月2 
      日起至同年12月1 日止，且在上開請假期間每月均領有薪
      資，最低月者6 萬餘元，最高月者8 萬餘元等情，此有台
      塑石化公司111 年2 月23日塑化北總字第22F20005BD74號
      函文及檢附之原告之所得清冊15份在卷（見本案卷卷尾證
      物袋）可稽。是由上開資料可知，原告在其前揭請假期間
      （共計13個月）每月所領得之薪資額均未低於其在109
　　　年1 至6 月間之月均收入61,361元，顯見原告發生本件車
      禍事故發生前、後其收入，並無差異。準此，原告以其因
      本件車禍受傷向雇主請假休養致不能工作因而受有工作收
      入短少820,045 元之損害云云，顯非真實，即無可採。此
      外，參諸受僱人服勞務，因非可歸責於自己之事由，致受
      損害者，得向僱用人請求賠償。前項損害之發生，如別有
      應負責任之人時，僱用人對於該應負責者，有求償權（民
      法第第487 條之1 ）；而僱用人之上開求償權，係基於受
      害人損害賠償請求權之法定移轉。承上，本件車禍事故既
      係原告在上班通勤途中所發生，則訴外人台塑石化公司（
      即原告之雇主）就本件車禍事故應無任何可歸責事由可言
      ，然台塑石化公司在原告因本件車禍事故請休公傷假期間
      仍照常支付原告薪資，則就此部分（即勞動與薪酬對價關
      係）整體觀之，最終受有損害者應係原告之雇主（蓋原告
      未對台塑石化公司提供任何勞務，但台塑石化公司仍持續
      支付原告工資，自受有損害）。因之，台塑石化公司既已
      給付原告之薪資，則依上開說明，原告此部分之損害賠償
      債權即應已法定移轉予台塑石化公司，而不得再由原告向
      被告請求賠償，始符事理之平。基上所述，原告請求被告
      應賠償其此部分之損害，要無理由，不應准許。
　　⒉其次，原告主張：其因本件車禍事故受有右側脛骨開放性
      骨折、右側脛骨骨折不癒合、右手腕三角軟骨破裂併舟狀
      骨月狀骨骨間韌帶破裂等傷害，經治療後目前雖可行走，
      惟右踝關節活動受限、右手亦留有搬重物會痠痛之傷害，
      其勞動力因而減損5%云云；但為被告所否認，並以前揭情
      詞為辯。經查，原告因本件車禍事故，其前已向勞動部勞
      工保險局申領職業傷病給付在案，此有其提出之該局函文
      影本9 紙在卷（見本案卷第297 －313 頁）可稽。而勞工
      保險之被保險人於發生保險事故（即傷病、醫療、失能及
      死亡等）者，被保險人或其受益人得依勞工保險條例規定
      ，請領保險給付《包括傷病給付、失能給付等項目》（
　　　同條例第19條第1 項、第34條第1 項、第54條第1 項）。
      是以，原告因此次車禍事故受傷，苟若經治療後，症狀固
      定，再行治療仍不能期待其治療效果，並經勞工保險局自
      設或特約醫院診斷為永久失能，並符合失能給付標準之規
      定者，則原告豈肯僅向勞工保險局申領職業傷病給付，而
      不向保險人再請領失能補償之理。另參諸原告在台塑石化
      公司之職位及工作內容，並未因本件車禍事故發生而有所
      調整，足見原告之勞動能力並無如其所述因本件車禍事故
      而有所減損致不堪負荷原有工作量能，否則台塑石化公司
      豈能不調整原告原本之工作事項至明。此外，原告就所主
      張之上開事實迄未舉證以實其說；從而，原告主張其因本
      件車禍事故受傷其勞動力因而減損5%云云，自難認可採。
　　⒊又原告雖主張：其因本件車禍事故受傷，將來仍需治療，
      預估未來仍需支出醫療費、看護費等費用，另因其將來請
      假療傷其薪資亦可能短少38,855元，是以被告應賠償其上
      開各項損害，合計64,836元云云，固據其提出嘉義長庚醫
      院醫療費用收據及該醫院111年10月7 日診斷證明書（均
      影本）各1 份在卷（見本院卷第215、379 頁）為佐；然
      亦為被告所否認，並以上開情詞為辯。而觀諸上開診斷證
      明書固記載：「預計於111 年10月16日住院接受移除鋼板
      手術」等語，然至本件訴訟辯論終結時，均未見原告有任
      何續行醫療行為，並提出相關醫療支出證明，則其上開主
      張，自難認有據，不應准許。
　　⒋再原告主張：其因本件車禍事故受傷，精神肉體所受痛苦
      甚大，因而受非財產上損害額500,000元等情，業據其提
      出上開診斷證明書為證，故而原告主張其精神、肉體受有
      痛苦乙節，堪屬可信。經查，被告74年出生，高職畢業，
      現無業，名下有小客車1 部等情，此有本院依職權調閱之
      個人稅務電子閘門所得及財產調件明細各1 份在卷(附於
      卷尾證物袋）可稽。另原告66年出生，高職畢業，任職於
      台塑石化公司，另有投資股票等情，亦有本院依職權調閱
      之個人稅務電子閘門所得及財產調件明細各1份在卷(附於
      卷尾證物袋）可稽。是本院審酌兩造上開之身分、地位、
      資力等情狀，認原告請求之50萬元慰撫金額要屬過高，應
      予核減為15萬元，方屬公允。　
　　⒌綜上，原告因本件車禍事故所受損害總計為610,861 元【
　　　計算式：231,079 （醫療費）＋1,680 （醫療用品費）＋
　　　44,650（就醫交通費）＋172,000 （看護費）＋11,452（
　　　機車修理費）＋150,000 （精神慰撫金）＝610,861 】。
　㈢又按損害之發生或擴大，被害人與有過失者，法院得減輕賠
    償金額或免除之(民法第217 條第1 項)。另汽車（包括機車
　　）在未劃設車道線、行車分向線或分向限制線之道路行駛，
    時速不得超過三十公里；行經無號誌之交岔路口，應減速慢
    行，作隨時停車之準備（道路交通安全規則第2 條第1 項第
    1 款、第93條第1 項第1 款及第2 款）。行至無號誌之交岔
    路口，同為直行車者，左方車應暫停讓右方車先行（同規則
    第102 條第1 項第2 款）。經查，本件車禍事故發生處為無
    號誌之交岔路口等情，此有道路交通事故現場圖及調查報告
    ㈠㈡、現場照片等在卷（見臺灣雲林地方檢察署110 年度偵字
    第785 號偵查卷第27、33、35、53－61頁）可考。而被告在
    警訊時供稱略以：「我駕駛機車沿產業道路往西直行，駛到
    路口前有減速慢行，查看左右方無來車後才繼續前行，到路
    口時對方就從我左側行駛而來，然後就撞上了，我機車前半
    部嚴重毀損，路旁樹木擋住視線，發現對方時就感覺危險
　　，我有煞車但還是來不及」（見同上案號偵查卷第25頁）。
    另原告在警訊時則供稱略以：「我駕駛機車沿產業道路往北
    直行，駛到路口看到路口內無車所以就順順騎過去，到路口
    時感覺右腳附近有股力量撞來，接著人車就噴飛，之後我人
    躺在路上，第一次撞擊部位為車身後方，無號誌，因我右側
    有高樹擋住右側視線，所以透過路口凸面鏡確認路口東側車
    道上沒車，才繼續前行，我覺得已行駛過路口中間，就感覺
    右後方有股很強的撞擊力道，接著我人往前噴飛到路中間，
    而我機車則是滑進田裡，視線清楚只是視距因路旁樹木而受
    影響」（見同上案號偵查卷第9 、10、23頁）。參以本件事
    故造成被告乘騎之機車車頭損毀嚴重，原告之機車滑落路旁
    田裡等情，亦有車禍事故現場照片（見同上案號偵查卷第58
　　、61頁）可憑。是綜上各情以觀，被告騎乘機車若能遵守速
    限規定行駛，並於交岔路口前減速慢行，則本件車禍事故發
    生前，被告之車速理應不超過時速30公里，當不致於發生如
    此嚴重碰撞與人車損傷，且被告自承在發現危險時其已煞避
    不及，足徵被告在行經無號誌之交岔路口前，應未適當減速
    慢行，作隨時停車之準備即貿然行進通過路口，致與左方駛
    來之原告機車在該交岔路口內發生碰撞，是以兩造之上開違
    規行車行為均係本件車禍事故發生之共同原因甚明，而原告
    行經該交岔路口，左方車未暫停讓右方車先行，應為肇事主
    因；另被告騎乘機車行經該無號誌之交岔路口，疏未減速慢
    行，作隨時停車準備，則為肇事次因。此外，本件車禍事故
    經臺灣雲林地方檢察署檢察官囑託交通部公路總局嘉義區監
    理所嘉雲區車輛行車事故鑑定會為鑑定結果亦同院上開意見
　　，要有兩造不爭執之上開鑑定會出具之嘉雲區0000000 案鑑
    定書影本1 份在卷（見本院卷第43－49頁）可憑。職是，本
    院審酌上開各情，認原告對本件車禍事故應負六成之過失責
    任，而被告應負四成之過失責任。據此，原告因本件車禍事
    故得請求被告賠償之金額為244,344 元【計算式：610,861
　　× 0.4 ≒244,344 ，元以下四捨五入】。
　㈣再按給付無確定期限者，債務人於債權人得請求給付時，經
    其催告而未為給付，自受催告時起，負遲延責任。其經債權
    人起訴而送達訴狀，或依督促程序送達支付命令，或為其他
    相類之行為者，與催告有同一之效力（民法第229 條第2 項
　　）。遲延之債務，以支付金錢為標的者，債權人得請求依法
    定利率計算之遲延利息（同法第233 條第1 項前段）。應付
    利息之債務，其利率未經約定，亦無法律可據者，週年利率
    為百分之五（同法第203 條）。本件原告請求被告賠償其所
    受損害，並未定有給付期限，則原告所請求而為本院所准許
    部分，原告請求應自起訴狀繕本送達翌日（即110 年7 月23
    日）起至清償日止，按年利率5%加給遲延利息，依上開規定
　　，自應准許之。
　㈤綜上，原告本於侵權行為法則，請求被告賠償其財產上及非
    財產上損害244,344 元，及自110 年7 月23日起至清償日止
    ，依年利率5%加計遲延利息，均屬有據，應予准許；至逾前
    揭範圍之請求，則屬無據，應予駁回。　
參、反訴部分：
一、原告方面：
  ㈠聲明：被告應給付其733,287 元，及自訴狀繕本送達翌日起
    至清償日止，依年利率5%計算之利息，並願供擔保請求宣告
    假執行。
  ㈡陳述：　
　　⒈兩造在上開時地發生本件車禍事故，主要係因被告乘機車
      行經無號誌交岔路口時，違反左方車應暫停讓右方車先行
      之注意義務所導致，且伊因本件車禍事故受有左側遠端橈
      骨、尺骨閉鎖性骨折，及右前臂、左腹壁、雙膝等處擦傷
      之傷害。
　　⒉伊因上開車禍事故受傷致受有下列損害：
　　　⑴醫療費用：55,887元。
　　　⑵看護費：76,000元。　
　　　　伊自109 年7 月13日至同年、月20日，共住院8日，並
        依醫囑專人照顧1 個月計算，看護費用共76,000元【計
        算式：2,000 × （8 ＋30）＝76,000元】。
　　  ⑶薪資收入損失：71,400元。
　　　　伊原本在訴外人金泉食品行處任職，因任職不久發生本
        件車禍事故，須在家休養無法工作即被辭退，以醫囑須
        休養3 個月，及勞動部公佈之基本工資每月23,800元為
        計算基準，伊因本件車禍事故，共受有71,400元（計算
        式：23,800× 3 ＝71,400）收入短少之損害。
　　　⑷非財產損害：50萬元。
　　　⑸機車修理費：30,000元。
　　　⑹以上各項合計733,287 元。
二、被告方面：
　㈠聲明：原告之訴駁回；並願供擔保請准宣告假執行。
　㈡陳述：
　　⒈原告主張其因本件車禍事故支出醫療費用55,887元及看護
      費用71,400元部分，伊不爭執。
　　⒉依原告提出之金泉食品行在職證明書所載，其任職首日即
      為本件車禍事故發生日，故原告是否確有任職之事實已非
      無疑。又原告於上班途中即發生本件車禍事故，既未實際
      到金泉食品行工作，即無所謂工作損失可言。
　　⒊原告請求之精神慰撫金額過高。
　　⒋機車修理費部分，應分別臚列零件及工資，且零件應折舊
      計算。
　　⒌本件車禍事故雖經嘉雲區車輛行車事故鑑定會鑑定，惟該
      鑑定內容過於速成，而有誤判之處。蓋因本件車禍肇事地
      點，伊係騎乘機車沿四美路往北方直行，原告則是騎乘機
      車向西向行駛，於本件車禍事故發生時，原告騎乘機車之
      車頭撞擊伊騎乘機車之右後輪處，且依當時伊騎乘機車方
      向之路況，路口右側有樹林擋住視線，只能由路口左側凸
      透鏡判斷有無來車。再者，原告騎乘機車方向之路況，該
      路口呈現車道減縮情形，當伊騎乘機車經過路口之際，已
      由路口左側凸透鏡確認視距內無來車，才緩慢騎過該路口
　　　，惟在伊騎乘機車已即將通過路口之際，始遭原告騎乘機
      車撞擊伊騎乘機車之右後輪處，是本件車禍事故之肇事主
      因應為原告，或應至少各為肇事因素。
三、兩造不爭執之事實：
　㈠109 年7 月13日上午7時許，兩造在雲林縣○○鄉○○村○號15098
    7號電線桿東側產業道路（被告行駛之路線）與該電線桿北
    側產業道路（原告行駛之路線）之交岔路口發生本件車禍事
    故，原告因而受有左側遠端橈骨、尺骨閉鎖性骨折，及右前
    臂、左腹壁、雙膝等處擦傷之傷害。
　㈡本件車禍事故致原告受有醫療費55,887元及看護費71,400元
    之損害（見本案卷第90頁－反訴被告答辯狀）。
　㈢原告因本件車禍事故已領得強制汽車責任保險金63,304元（
　　見本案卷第83頁）。
四、兩造爭執事項：
　㈠原告請求被告賠償其因本件車禍事故所受薪資損失71,400元
    、精神慰撫金500,000元，有無理由?
　㈡原告請求被告賠償其機車修理費30,000元，有無理由?
　㈢本件車禍事故之發生，兩造之肇責比例？
五、得心證之理由：
　㈠按因故意或過失，不法侵害他人之權利者，負損害賠償責任
    （民法第184條第1 項前段）；汽車、機車或其他非依軌道
    行駛之動力車輛，在使用中加損害於他人者，駕駛人應賠償
    因此所生之損害（同法第191 條之2 前段）。經查，兩造於
    上揭時、地發生本件車禍事故，原告因而受有左側遠端橈骨
    及尺骨閉鎖性骨折，與右前臂、左腹壁、雙膝等處擦傷之傷
    害，此要有原告提出之長庚醫療財團法人雲林長庚紀念醫院
    （下稱雲林長庚醫院）診斷證明書影本2 份在卷（見本院卷
    第31－33頁）為證，並為被告所不爭執。從而，原告主張被
    告就本件車禍事故對其應負過失侵權行為損害賠償責任，自
    屬有據。
　㈡次按不法侵害他人之身體或健康者，對於被害人因此喪失或
    減少勞動能力或增加生活上之需要時，應負損害賠償責任（
　　民法第193 條第1 項）；且被害人因此受有非財產上之損害
　　，亦得請求賠償相當之金額（同法第195 條第1 項前段），
    而慰藉金核給標準固與財產上損害之計算不同，然可斟酌雙
    方之身分、資力與加害程度，及其他各種情形核定相當之數
    額（最高法院51年度台上字第223 號民事裁判要旨參照）。
　　又不法毀損他人之物者，被害人得請求賠償其物因毀損所減
    少之價額（同法第196 條）；而依該條規定請求賠償物被毀
    損所減少之價額，得以修復費用為估定之標準，但以必要者
    為限（例如：修理材料以新品換舊品，應予折舊）【最高法
    院77年度第9 次民事庭會議決議㈠意旨參照】。再負損害賠
    償責任者，除法律另有規定或契約另有訂定外，應回復他方
    損害發生前之原狀。第1 項情形，債權人得請求支付回復原
    狀所必要之費用，以代回復原狀（同法第213 條第1 項、第
    3 項）。另損害賠償，除法律另有規定或契約另有訂定外，
    應以填補債權人所受損害及所失利益為限。依通常情形，或
    依已定之計劃、設備或其他特別情事，可得預期之利益，視
    為所失利益（同法第216 條）。茲就原告因本件車禍事故受
    傷其得向被告請求賠償之項目、金額，析述如下：
　　⒈原告主張：伊原受雇於訴外人金泉食品行，因任職未久即
      發生本件車禍事故，醫囑須休養3 個月無法工作，乃被雇
      主辭退，依勞動部所修訂之109 年度基本工資每月23,800
      元為計算基準，伊因此受有76,000元之工作收入損失等情
　　　，已據其提出雲林長庚醫院診斷證明書及在職證明書（均
      影本）各1 份在卷（見本院卷第31、37頁）為證。而觀之
      上開在職證明內記載：「吳青娥任職期間為109 年7 月13
      日至同年、月24日」等語，是以原告確曾在金泉食品行任
      職，但因發生本件車禍事故在家休養無法工作而與雇主終
      止勞動契約乙節，堪屬可信。基上，原告主張其因發生本
      件車禍事故，3 個月無法工作，故而請求被告須賠償其上
      開金額之損害
　　　，要屬有據，應予准許。
　　⒉其次，原告主張：伊因本件車禍事故受傷，精神肉體所受
      痛苦甚大，致受有非財產上損害500,000元乙節，亦據其
      提出上開雲林長庚醫院診斷證明書為證。而兩造之身分、
      地位及資力之情狀，業如前述，並有本院依職權調閱之個
      人稅務電子閘門所得及財產調件明細各1 份在卷（附於卷
      尾證物袋）可稽。是本院審酌原告因本件車禍事故所受傷
      勢，及上開個人資力情狀，認原告請求之50萬元慰撫金額
      要屬過高，應予核減為10萬元，方屬公允。
　　⒊又原告主張：其騎乘之車牌000 －0000號普通重型機車，在
      此次車禍事故中受損，因而支出修理費用30,000元（零件
      24,900元，工資5,100 元）云云，固據其提出收據影本1 
      紙在卷（見本案卷第393 、394 頁）為佐。然為被告所否
      認，並以上開情詞為辯。經查，上揭牌號機車之車主為訴
      外人楊建成乙節，此有雲林縣警察局臺西分局調閱之車籍
      資料（見臺灣雲林地方檢察署110 年度偵字第785 號偵查
      卷第47頁）可憑，並為原告所自承。其次，上開修車費是
      否為原告所支出，僅依上開收據之記載尚無從憑認，而原
      告亦未舉證以實，是以原告既未舉證證明該機車為其所有
      ，且該機車之上開修理費用要為其所支出，則其依侵權行
      為法則請求被告賠償上開機車修理費用，難認有據，不應
      准許。
　　⒋綜上，原告因本件車禍事故所受損害總計為303,287 元【
　　　計算式：55,887（醫療費）＋76,000（看護費）＋71,400（
      收入損失）＋100,000 （精神慰撫金）＝303,287 】。
　㈢又按損害之發生或擴大，被害人與有過失者，法院得減輕賠
    償金額或免除之（民法第217 條第1 項）。查，反訴原告（
　　即本訴被告）就本件車禍事故應負四成之過失責任，而反訴
    被告（即本訴原告）應負六成之過失責任，業已詳述如前。
    據此，反訴原告就其上開損害得請求反訴被告賠償之金額要
    為181,972 元【計算式：303,287 × 0.6 ≒181,972 ，元以
    下四捨五入】。
　㈣再按保險人依強制汽車責任保險法規定所為之保險給付，視
    為被保險人損害賠償金額之一部分；被保險人受賠償請求時
    ，得扣除之（同法第32條）。經查，原告因本件車禍事故已
    領得強制汽車責任保險金63,304元乙節，此為原告所自承在
    卷（見本案卷第83頁）可憑，並為被告所不爭執。則依上揭
    規定，原告所得向被告請求之賠償金額，自應扣除其已領得
    之上開強制險保險金，經扣除後原告得向被告求償之金額為
    118,668 元（計算式：181,972 －63,304＝118,668 ）。
　㈤末按給付無確定期限者，債務人於債權人得請求給付時，經
    其催告而未為給付，自受催告時起，負遲延責任。其經債權
    人起訴而送達訴狀，或依督促程序送達支付命令，或為其他
    相類之行為者，與催告有同一之效力（民法第229 條第2 項
　　）。遲延之債務，以支付金錢為標的者，債權人得請求依法
    定利率計算之遲延利息（同法第233 條第1 項前段）。應付
    利息之債務，其利率未經約定，亦無法律可據者，週年利率
    為百分之五（同法第203 條）。本件原告請求被告賠償其所
    受損害，並未定有給付期限，則原告所請求而為本院所准許
    部分，原告請求應自起訴狀繕本送達翌日（即110 年10月23
    日）起至清償日止，按年利率5%加給遲延利息，依上開規定
　　，自應准許之。
　㈥綜上，反訴原告本於侵權行為法則，請求反訴被告賠償其財
    產上及非財產上損害118,668 元，及自110 年10月23日起至
    清償日止，依年利率5%加計遲延利息，均屬有據，應予准許
    ；至逾前揭範圍之請求，則屬無據，應予駁回。
肆、本件原告（包括本、反訴）雖均陳明就其所提訴訟願供擔保
　　，請准宣告假執行，然因本件為屬本於道路交通事故有所請
    求而涉訟，依民事訴訟法第427 條第2 項第11款規定應適用
    簡易程序，而適用上開程序所為被告敗訴之判決，依同法第
    389 條第1 項第3 款規定，法院應依職權宣告假執行，是以
    本院就本件所為被告敗訴部分，乃依上開規定及同法第392
　　條第1 項規定，酌定原告供相當擔保金額准為假執行；另被
    告亦陳明願供擔保免為假執行之宣告，就原告勝訴部分，被
    告此部分請求經核符法律規定，爰酌定相當之擔保金額並宣
    告之。至原告敗訴部分，其假執行之聲請已失所附麗，應併
    駁回。
伍、本件為判決基礎之事證已臻明確，兩造所主張之其餘攻擊防
    禦之方法及調查證據之聲請，經本院斟酌後，認均不足以影
    響本判決之結果，自無逐一詳予論駁之必要，併此敘明。　
陸、結論：本件原告之訴（包括本、反訴），均為一部有理由，
    一部無理由，並依民事訴訟法第79條、第436 條第2 項、第
    389 條第1 項第3 款、第392 條第1 項、第2 項，判決如主
    文。
中　　華　　民　　國　　111 　年　　11　　月　　18　　日
                  民事第一庭  法  官  蔣得忠
以上為正本，係照原本作成。
如對本判決上訴，須於判決送達後20日內向本院提出上訴狀。
如委任律師提起上訴者，應一併繳納上訴審裁判費。
中　　華　　民　　國　　111 　年　　11　　月　　18　　日
                              書記官  陳映佐